【裁判字號】    95,上訴,1007
【裁判日期】    950720
【裁判案由】    殺人
【裁判全文】
臺灣高等法院刑事判決         95年度上訴字第1007、1021號
上  訴  人  臺灣板橋地方法院檢察署檢察官
上  訴  人
即  被  告  黃政偉
選任辯護人  陳明欽律師
上  訴  人
即  被  告  林添進
選任辯護人  潘東翰律師
上  訴  人
即  被  告  彭年昇
選任辯護人  黃國堂律師
上  訴  人
即  被  告  袁志維
選任辯護人  許巍騰律師
            李怡卿律師
上  訴  人
即  被  告  甲○○
指定辯護人  義務辯護律師曹大誠
上列上訴人等因被告等殺人案件，不服臺灣板橋地方法院93年度
重訴字第45號、94年度重訴字第33號，中華民國94年12月13日第
一審判決（起訴案號：臺灣板橋地方法院檢察署93年度偵字第16
322、16554、17476號、94年度偵緝字第458、459號），提起上
訴，本院判決如下：
    主  文
原判決關於黃政偉、彭年昇、甲○○、袁志維、林添進部分均撤
銷。
黃政偉共同傷害人之身體，因而致人於死，處有期徒刑捌年陸月
。
彭年昇共同傷害人之身體，因而致人於死，處有期徒刑柒年肆月
。
甲○○共同傷害人之身體，因而致人於死，累犯，處有期徒刑柒
年陸月。
袁志維共同傷害人之身體，因而致人於死，處有期徒刑柒年陸月
。
林添進共同傷害人之身體，處有期徒刑拾月。
    事  實
一、甲○○曾於民國89年間因贓物案件，經臺灣板橋地方法院以
    89年度易字第3391號判處有期徒刑3月，於90年8月8日執行
    完畢。
二、黃政偉（綽號奶油）、林添進、袁志維、甲○○（綽號阿財
    ）均係從事殯葬禮儀業，而林添進與林添福（業經原審判決
    無罪確定）係臺北縣五股鄉○○路68巷7弄1號崑崙山道場之
    共有人，該道場之1樓係林添福家人平日居住處所（有獨立
    進出門戶）、2樓係供信眾祭拜處所（有獨立於1樓住家外之
    樓梯相通）、3樓則係大殿（可經由2樓內之樓梯到達3樓，
    亦可由屋外經2樓之樓梯通往3樓），袁志維、甲○○則分住
    於道場之2、3樓，平日跟隨林添進（稱林添進為師父）從事
    殯葬禮儀業。
三、緣黃政偉於93年8、9月間透過林添進介紹，以新臺幣（下同
    ）3萬元之代價向董明季（綽號小胖）購買第二級毒品安非
    他命，惟董明季竟以白糖充數，黃政偉欲找董明季出面解決
    問題，但董明季避不見面。黃政偉不甘受騙，想找董明季出
    面解決，遂委由林添進負責尋找董明季，因董明季與林添福
    （即林添進之兄）之女婿彭年昇（綽號小弟）係國小同學，
    林添進即委請彭年昇尋找董明季，而袁志維、甲○○亦透過
    林添進知悉黃政偉與董明季間之糾紛，彭年昇受託後即委請
    董明季之友人蔡正一（無傷害之犯意聯絡及行為分擔）找董
    明季出面解決糾紛，並請蔡正一轉告董明季「要小心一點，
    不要被抓到，否則別人要修理」等語。
四、嗣彭年昇查明董明季之住處，於同年9月30日帶同林添進、
    黃政偉等人前往臺北縣五股鄉○○路46巷13弄6之2號住處找
    董明季，惟未遇董明季。事後董明季知悉彭年昇帶黃政偉已
    找上門，自知躲避無門，於翌日即10月1日上午8時許以電話
    詢問彭年昇何以帶黃政偉等人至其住處，彭年昇則質之3萬
    元債務如何處理，董明季應允將處理，稱會聯絡林添進，並
    於上午10時許至上開道場，屆時請彭年昇到場幫忙圓場等語
    ，而董明季即以電話告知林添進將於當日上午10時許到上開
    道場處理上開債務糾紛。林添進知悉後先以電話告知黃政偉
    此事，並以電話聯絡寄宿在上開道場之袁志維於確認董明季
    到達後立即回報，且稱怕彭年昇、甲○○抓不住董明季，要
    其負責看著等語，即林添進、彭年昇、袁志維與甲○○均明
    知黃政偉不甘購買毒品受騙，急欲找董明季解決，而經由林
    添進之聯繫與黃政偉有普通傷害之共同犯意聯絡。該日上午
    10時許，董明季依約定到達上開道場2樓，袁志維即先以電
    話回報林添進，林添進立即以電話轉知黃政偉，而董明季即
    在道場2樓與彭年昇、袁志維、甲○○進行商談時，袁志維
    主觀上雖無致董明季死亡之認識，然在客觀上能預見持鐵製
    玩具槍朝人頭頂重擊並予毆打，可能因傷勢嚴重而發生死亡
    之結果，竟仍持其所有客觀上足以對人之生命、身體造成危
    害之鐵製玩具槍1把（鐵製槍體、塑膠槍管，尚無殺傷力，
    非屬槍砲彈藥刀械管制條例所管制之槍枝）朝董明季之頭頂
    用力敲擊，造成董明季頭頂受有一條縱行裂傷3公分，並當
    場血流滿面。而袁志維、彭年昇當場目睹袁志維以鐵製玩具
    槍重擊董明季之頭頂，客觀上均能預見予以毆打可能發生死
    亡之結果，主觀上卻未預見，袁志維仍與甲○○合力將董明
    季拖進2樓房間內，由甲○○持撿拾自該道場之木棍毆打董
    明季，嗣董明季伺機逃出房間跑向1樓，彭年昇、袁志維與
    甲○○自後追捕，惟在道場1樓外遭袁志維壓制，袁志維與
    甲○○復徒手毆打董明季，袁志維為恐董明季掙脫，示意要
    甲○○捆綁董明季，袁志維、甲○○即分別以白色繩索（拿
    自該道場）、皮帶（甲○○所有）捆縛董明季之手、腳後，
    合力將董明季抬上由彭年昇所駕駛車牌號碼1772-FS號休旅
    車後行李廂，由甲○○陪同彭年昇駕駛該車前往臺北縣五股
    鄉山區。於車行經臺北縣五股鄉○○路時，彭年昇接獲黃政
    偉趕往上開道場未會晤董明季而以電話詢問，於確認董明季
    在彭年昇車上後，即稱要彭年昇停車等候，彭年昇即停車在
    路旁等候黃政偉，待黃政偉驅車到來，指示彭年昇帶路至較
    無人之處，彭年昇駕車帶領黃政偉所駕之車駛至壟鉤路19
    之6號廢棄工廠前，黃政偉即與二位真實姓名年籍不詳之成
    年男子共同將董明季自上開休旅車後行李廂拖下車，黃政偉
    並責罵董明季「看你多會跑，看你要跟我裝多久」等語，且
    其與該二名男子已見董明季受有頭部外傷等傷害，客觀上可
    得預見如使力踢踹或毆打董明季頭部等處，將有可能造成董
    明季傷勢嚴重而發生死亡之結果，主觀上卻未預見，仍基於
    共同傷害之犯意聯絡，三人共同徒手毆打董明季頭部、臉部
    ，並共同以腳踹董明季之全身，而彭年昇與甲○○則於一旁
    觀看，迨黃政偉與該二名男子毆打完畢將董明季抬回原置放
    車輛之後行李廂內，即先行驅車離去，而甲○○陪同彭年昇
    駕駛原車駛至臺北縣五股鄉○○路○段花園仙境，將董明季
    抬下車棄置於該處產業道路旁後，即驅車離去。董明季則因
    前揭傷害行為，受有兩側顴部、下巴、右胸、左上膊、兩季
    肋區、臍上方、左髖部有挫傷，兩膝下方、右下腿前及右趾
    腳背有擦傷、顱內有硬膜下出血及瀰漫性軸突損傷等傷害。
    嗣董明季於同日12時37分許，為路人陳林阿勤發現而報警將
    董明季送往淡水馬偕醫院急救，再轉往臺北馬偕醫院手術，
    惟仍因遭受頭部外傷導致中樞神經系統衰竭及心肺循環衰竭
    ，而於同年月2日18時9分不治死亡。
五、案經臺北縣政府警察局蘆洲分局報請臺灣板橋地方法院檢察
    署檢察官偵查起訴。
    理  由
一、訊據被告黃政偉、彭年昇、袁志維、甲○○、林添進均矢口
    否認有何傷害致人於死犯行，分別辯解如下：
（一）被告黃政偉雖對於93年10月1日接到被告林添進電話通知
      董明季在道場之事，即前往道場，惟未見到董明季，而以
      電話聯絡彭年昇問董明季在那裡，於知悉董明季在彭年昇
      所駕駛之車上時，要求彭年昇等其過去。俟其開車至壟鉤
      路與彭年昇會合後，跟著彭年昇之車至上開廢棄工廠前時
      ，其有打董明季的嘴巴等情供承屬實。惟辯稱：是王正駿
      因購買安非他命之事與董明季發生爭執，並非其向董明季
      購買安非他命。因王正駿到南部，故其前去瞭解看看要如
      何解決，只要董明季還錢就好，並無置董明季於死地之動
      機。案發當時只是一時生氣，才會徒手拍董明季的嘴巴，
      而且只是一個人打董明季嘴巴，並未毆打董明季頭部及其
      他部位云云。
（二）被告彭年昇雖供認93年10月1日確實至上開道場，並於董
      明季遭毆打反綁放置於其所駕駛車牌號碼1772-FS號休旅
      車後行李廂後，由甲○○陪同駕駛上開車輛離開道場，於
      途中黃政偉電話聯絡要求其停車於路邊等候，即停車在路
      旁等候，俟黃政偉等人到達後一同前往廢棄工廠前。於黃
      政偉拖董明季下車並毆打後，又將董明季抬回原車，而由
      甲○○陪同其開車至臺北縣五股鄉○○路○段花園仙境產
      業道路，將董明季放置在該處路旁等事實。惟辯稱：當天
      只是董明季要其出面幫忙協調，其與此事無關，亦未動手
      ，原本是要開車送董明季去醫院，但因怕被牽連，才將董
      明季放在人來人往之路邊云云。
（三）被告袁志維對於案發前接到林添進電話詢問董明季是否到
      達道場，並於董明季到達後以電話通知林添進，且有動手
      毆打董明季，並在道場1樓將董明季壓制在地，然後將董
      明季抬上車等事實供承不諱。惟辯稱：雖有在道場打董明
      季，但並無造成董明季死亡之意思，董明季在車上時精神
      狀況也還好。傷害致死是後來黃政偉造成的，董明季頭上
      的致命傷害是黃政偉打的，黃政偉原先趕至道場時，林添
      福有看到黃政偉帶木棍，黃政偉是以木棍打董明季的云云
      。
（四）被告甲○○供承有於上開時地以木棍打董明季，並拿出皮
      帶交由袁志維綁董明季，嗣跟隨彭年昇駕車搭載已受傷之
      董明季離開道場，途中黃政偉以電話要求彭年昇停車於路
      邊等候，二人即在路旁等候，待黃政偉等人到達拖董明季
      下車並毆打後，再將董明季搬回原車，由其陪同彭年昇開
      車至臺北縣五股鄉○○路○段花園仙境產業道路，將董明
      季放置在該處路旁等事實。惟辯稱：因為董明季偷其手機
      才打董明季，當天是要送董明季去醫院，半路被黃政偉攔
      下，死亡結果是黃政偉造成的，那時黃政偉與其他不詳姓
      名二人打得很恐怖云云。
（五）被告林添進供認受黃政偉之託，找董明季談黃政偉間之債
      務問題，並於93年9月30日與被告彭年昇一同前往董明季
      住處找董明季，但未找到。翌（10）日上午10時許，接到
      董明季來電告知要至上開道場處理與黃政偉間之債務關係
      ，即以電話通知袁志維稱董明季將至道場，如果董明季到
      的話要通知。待袁志維通知其董明季到道場後，其打電話
      給黃政偉，通知說董明季已到道場等事實。惟辯稱：案發
      時其均未在現場，不知打人之事云云。
二、惟查：
（一）被告黃政偉（綽號奶油）於93年8、9月間透過林添進介紹
      ，以3萬元之代價向董明季購買第二級毒品安非他命，惟
      董明季竟以白糖充數，黃政偉欲找董明季出面解決問題，
      但董明季避不見面，黃政偉不甘受騙，遂委由林添進負責
      尋找董明季，因董明季與林添福（即林添進之兄）之女婿
      彭年昇（綽號小弟）係國小同學，林添進即委請彭年昇尋
      找董明季等情，經被告林添進、彭年昇、袁志維、甲○○
      供述如下：
    １被告林添進之供述：
      (1)於警詢時供稱：「（你是否於93年9月30日15時至17時
        間，與彭年昇……一同前往董明季住處找董明季？）有
        的」「（彭年昇為何要叫你一同前往找董明季？）是彭
        年昇要讓我知道董明季的住處」（見第16554號偵查卷
        第130頁）。
      (2)於偵查中供稱：「（今年10月1日上午9點多有打電話給
        袁志維跟他說董明季要過來崑崙道院，要他去看董來了
        沒？有跟他說會聯絡綽號奶油的黃政偉過來接手處理？
        ）有，我有打電話給袁志維要他看住董明季……」「（
        有打電話給奶油過來處理這件事？）有，我跟奶油說他
        拜託我找董明季，董跟我約在道院，但我人不在那邊，
        如你要找他就自己過來看董在不在」「（為何奶油拜託
        你找董？）因為奶油曾經與董明季有債務的糾紛，是跟
        董買安非他命，結果奶油被他騙了3萬元，因為我認識
        董明季」「（是否因為董是你介紹給奶油買毒品的人才
        要你找董？）是，我有在今年8月份把董介紹給奶油，
        之後他們何時買賣毒品及其他詳情我就不知道了」「（
        你有跟彭說要如何處理董明季？）彭說他有聯絡到董，
        說要來道院，問我人在不在道院，我跟他說我沒辦法過
        來，不過我會交代袁志維看住他」「（你們9月30日有
        去董明季家找過董？）有，是我與彭年昇、奶油及彭年
        昇帶的兩個不認識的人去，但是那天董沒在家，只看到
        他的機車」「（與彭年昇的關係？為何他要幫你找董？
        ）我是他的二叔，他是我哥哥的女婿，因為我跟他說過
        既然你認識董，而董明季欠叔叔3萬元，你找到他就跟
        叔叔講一聲，所以他就幫我找」（見第17476號偵查卷
        第127至128頁）、「（有介紹黃政偉向董明季買毒品？
        ）有，黃政偉跟我說想買些提神的東西，我10年前有吸
        食過毒品，知道那些東西效果很好，我與黃政偉都是在
        做殯儀館的工作，壓力很大，且很忙，只要接到接屍的
        電話就要去，沒辦法睡覺，所以需要提神的東西，而我
        之前在崑崙道院有看過董施用過，且他也有說過若有人
        要他可以供應，所以黃跟我說過後我就幫他打電話給董
        ，董說好我就把董的電話給黃，這些是農曆8月的事」
        「（董明季坑了黃政偉後，黃有無跟你說要教訓董明季
        ？）黃跟我說我朋友（指董明季）欠他3萬元，說董有
        騙他，要我幫他找人來解決此事，他要跟董要那3萬元
        」「（有辦法找到董？）沒辦法，我連他住哪裡都不知
        道，就找董的同學彭年昇，也就是我哥哥的女婿幫忙找
        」等語（見第17476號偵查卷第166至167頁）。
      (3)嗣於原審結證稱：「（奶油是誰？）黃政偉」（見第45
        號原審卷(二)第234頁）、「（黃政偉在交易爭議發生後
        ，有無說怎麼處理？）他說師父你幫我找人，我要他還
        錢，安非他命他不要了，說找到人通知他一下，他要與
        董明季談還錢」「我是拜託彭年昇幫我找董明季，他說
        他知道董明季的住處，問我是否要去看看，我中午休息
        時，我打電話給黃政偉，告訴他董明季住五股，我說要
        帶他去，黃政偉也不認識我姪女婿彭年昇，所以我帶黃
        政偉去。到董明季家時，按門鈴人不在，我說你知道他
        家了」（見第45號原審卷(二)第251至252頁）、「（要你
        將董明季找出來的人是誰？）黃政偉」「（誰說錢不要
        ，東西不要，只要找到人就好？）黃政偉」「（有無帶
        黃政偉去董明季家？）有的，有帶他去要錢」「（這件
        時間，董明季是否都在躲？）我有打電話給董明季，有
        時候他有接電話，有時候沒有接，到最後半個月，董明
        季拒絕接電話」「（在你們9月30日到董明季找到董明
        季家位置之後，董明季是否在隔天打電話說要出來解決
        這件事情？）是的，沒有找到董明季的人，只有按他家
        的電鈴，他家樓下是里民中心，里長有看到，我說董明
        季欠人家錢，可能是鄰居跟董明季說有人找到要錢，所
        以隔天董明季打電話給我，說到『昨天你到我家，說他
        這段時間沒有錢，他願意處理，不要再帶黃政偉到我家
        ，他要我打電話給黃政偉，約黃政偉10 點到我廟裡』
        ，董明季怕他媽媽知道。我說好……」等語（見第45號
        原審卷(二)第255至256頁）。
    ２被告彭年昇之供述：
      (1)於偵查中以證人身分結證稱：「……我知道的是二叔要
        處理一件3萬元毒品的事，債主好像是奶油黃政偉，且
        二叔沒跟我說找到要如何處理他，只是我在事發前一天
        的9月30日，我有帶二叔到董明季家去找他……」（見
        第16322號偵查卷第278頁）。
      (2)於94年3月28日檢察官訊問時供稱：「（本件起因究是
        何人要買毒品？）林添進跟我說是死者賣毒品予奶油，
        結果死者拿白糖充數，買毒品的錢是3萬元」「（林添
        進何時、地說上述話？）約事發前二星期，在道場2樓
        講的」「（這毒品不是林添進叫小胖買的？）二叔有無
        買我不知道，我知是死者賣毒品予奶油」「（林添進是
        否有居中牽線？）我二叔認識死者，也認識奶油，應該
        是二叔居中介紹的」「（林添進事後發現奶油買的是假
        毒品，是否透過你找出小胖？）他有問我能否找得到小
        胖，但我找不到小胖」「（93年9月30日下午3點多，你
        有無跟其他人至死者家中？）我有去，我和二叔二人有
        去，我在巷口，沒有上樓，我告訴林添進，小胖家在那
        裡後我就走了，至於林添進有無上去或有無帶人來，我
        也不清楚」（見第45號原審卷(二)第204頁正、反面）。
      (3)於原審時結證稱：「（董明季跟林添進之間有3萬元債
        務，你怎麼知道？）林添進跟我說的，林添進問我要如
        何找董明季，從頭到尾都是聽他們講的」（見第45號原
        審卷(二)第268至269頁）、「（你與董明季有何關係？）
        同學，是國小同學」「（在案發之前，林添進是否有請
        你找董明季？）有的」「（為何要找董明季？）因為董
        明季欠林添進3萬元，董明季避不見面，所以請我找董
        明季」（見第45號原審卷(二)第271頁）、「（二叔跟你
        說過黃政偉與董明季有一筆毒品金錢糾紛？）有的」「
        （金錢是否是3萬元？）是3萬元」等語（見第45號案原
        審卷(二)第273頁）。
    ３被告袁志維之供述：
      (1)於警詢時稱：「林添進介紹董明季給綽號奶油之男子認
        識，並由奶油出錢3萬元，向董明季購買毒品，而董明
        季卻拿一包糖給奶油，奶油即懷恨在心，叫林添進要交
        出董明季給他處理，林添進即以二叔身分透過彭年昇幫
        忙找董明季，林添進即與彭年昇於93年9月30日一同至
        董明季住處找董明季，但未找到董明季，隔（93年10
        月1日）日林添進打電話給我稱董明季可能會到崑崙道
        場，要我下樓看董明季來了沒，我下樓至2樓間有看到
        董明季、彭年昇在甲○○2樓房間休息室內，我即回電
        給林添進稱董明季來了，林添進即向我回稱我有通知奶
        油趕過來了……」等語（見第16554號偵查卷第254頁）
        。
      (2)於偵查中以證人身分結證稱：「（他們將董載到哪？去
        做何事？）我是那天晚上問彭，彭說他們是將他載到五
        股壟鉤路交給奶油，據我所知綽號奶油是我師父介紹給
        董向他買毒品的，結果董拿了奶油3萬，卻給他一包糖
        ，奶油不爽，我師父在9月30日有打電話給我說他要去
        董家找董，問我要不要一起去幫忙，不過我沒去，因為
        我之前有聽過我師父講董坑奶油的事，所以我覺得他應
        該是要去找董解決此事，我還有聽奶油說過，他不爽到
        不要錢，也不要東西了，只要把董交給他就可以了」「
        （師父打電話給你時有說要把董交給奶油？）他是之前
        有講過要我們幫忙找到董，把董交給奶油」（見第1655
        4號偵查卷第224頁）；另於以被告身分供稱：「（林添
        進到底要多少人找董？是否有委託你找？）林添進有跟
        我說過有叫彭年昇找董出來，因為董是彭的朋友」「（
        林添進找董明季是否是要把他交給奶油？）我只是聽林
        添進說董騙了奶油3萬元，所以董與奶油間有摩擦，而
        林添進要找董就是要把董交給奶油」（見第16554號偵
        查卷第261至262頁）。
      (3)於原審以證人身分結證稱：「（你先後在本署供述及警
        詢供述曾經提到『奶油說錢不要了，東西也不要了，只
        要將董明季交給他』這是奶油親自講的還是你聽到的？
        ）奶油親自講的」（見第45號原審卷(三)第40頁）、「（
        奶油到道場來說錢不要，東西也不要，這句話是在10月
        1日案發前講的？）是的」等語（見第45號原審卷(三)第
        44頁）。
    ４被告甲○○之供述：
      (1)於偵查中供稱：「（知道本件事的起因？）我所知都是
        小弟他叔叔與小胖之間因買毒品所結下的樑子，奶油也
        有份，是小弟他叔叔找小弟幫忙解決……」等語（見第
        458號偵查卷第42頁）。
      (2)於原審以證人身分結證稱：「（彭年昇的二叔有跟你及
        彭年昇提過跟小胖買毒品變成糖的事情？）有講過」「
        （講這句話的時間、地點是否記得？）事發前很久，大
        約是我去住在廟裡半個月的時候」（見第45號原審卷(三)
        第115至116頁）。
    ５依上所述，本件係由於被告林添進介紹被告黃政偉向被害
      人董明季購買安非他命而生糾紛，嗣於被告林添進等人私
      下間亦如此談論。雖證人王正駿於原審及本院證稱：是其
      透過被告林添進向被害人董明季買安非他命（見第45號原
      審卷(三)第210頁、第1021號本院卷第182頁），被告林添進
      亦於原審改稱：其係介紹王正駿向董明季購買安非他命，
      過幾天王正駿打電話來說被騙了云云（見第45號原審(二)卷
      第251頁）。然證人王正駿所稱：「（何人去跟對方拿安
      非他命？）我本人」「（日期是在本件案發93年10月1日
      之前多久的時間？）時間上我記不起來」「（你跟對方拿
      安非他命之後，發生什麼事情？）東西拿了就走了，回去
      看，結果發現是冰糖，不是安非他命」「（發現這個事情
      ，你做何處理？）我找這個賣安非他命給我的」「（有無
      請林添進或黃政偉或袁志維、彭年昇來處理這件事情？）
      沒有」「（發現安非他命是糖粉，你有無跟黃政偉講？）
      後來我有跟他講」「（冰糖後來誰拿去的？）我把它丟掉
      」（見第45號原審卷(三)第211至212頁），與被告黃政偉於
      原審以證人身分證稱：「（如你所說，毒品是王正駿要買
      的，你有無接觸到毒品，拿到手上？）有的」「（你一拿
      到就知道是冰糖，不是安非他命？）是的，我拿到就知道
      是冰糖，就丟在路邊」「（你問王正駿說要買是安非他命
      ，怎麼會變成冰糖？）沒有問，我當初以為那是冰糖，就
      將它丟在路邊」（見第45號原審卷(三)第61頁），顯不相符
      。又本院依被告黃政偉之聲請，再次詰問證人王正駿稱：
      是林添進給其董明進之電話，其打電話與董明季聯絡以購
      買安非他命，後來發現買安非他命被騙以後，有告訴林添
      進（見第1021號本院卷第182頁），與其先前於原審所證
      亦明顯迥異，已見無非事後附和被告黃政偉之詞。且本件
      購買毒品之糾紛，自始即由被告黃政偉委託被告林添進找
      被害人董明季出面解決，進而發生本件犯行，王正駿並未
      參與，僅以案發當天其出差至外地工作（見第1021號本院
      卷第182頁正、反面）一語搪塞，尤不合情理。而被告林
      添進嗣於本院另稱：當時其與黃政偉、王正駿在辦公室閒
      聊，並不清楚是到底是黃政偉還是王正駿要購買安非他命
      ，但其電話是給王正駿。後來王正駿打電話來說被騙，要
      其幫忙找董明季，並表示自己較忙，可以找黃政偉，故其
      誤以為安非他命是黃政偉買的云云（見第1021號本院卷第
      111頁），亦與先前所述不相一致，衡情亦屬事後迴護。
      另被告林添進之行動電話於93年9月30日下午雖有與王正
      駿通話之情形，惟亦有與被告黃政偉聯繫，有被告林添進
      使用之0000000000號行動電話通聯紀錄在卷可參（見第
      17476 號偵查卷第96頁），亦難以曾與王正駿通過話，即
      認此事非因被告黃政偉購買安非他命糾紛而起。
（二）被告袁志維、甲○○於上開時、地共同傷害被害人董明季
      之事實，經被告彭年昇、袁志維、甲○○及證人陳瑞發證
      述如下：
    １被告彭年昇之供述：
      (1)於警詢時供稱：「據我所知我聽我二叔林添進當面向我
        說，奶油與董明季有一筆金錢及毒品糾紛，且聽過林添
        進說過綽號奶油的名字」（見第16322號偵查卷第228頁
        ）、「（據警方調閱你所持有之行動電話0000000000號
        通聯紀錄，董明季於93年10月1日8時39分51秒以家用電
        話00-00000000號撥打你行動電話0000000000號通話時
        間至8時52分18秒止，談話內容為何？）通話重點為董
        明季要我幫他，向我二叔林添進說一筆3萬元錢的情，
        看可不可以延遲歸還，然後約我到崑崙山道場找我二叔
        ，我並向董明季稱你先跟我二叔約好，董明季即回稱叫
        我直接過去」（見第16322號偵查卷第230頁至231頁）
        。
      (2)於偵查中供述：「（93年10月1日小胖是何人通知其到
        場？）當天早上8點多，小胖打電話給我，他問我為何
        有那麼多人去他家，我問他欠二叔3萬元要如何處理，
        小胖說他要處理，他叫我至現場幫他說話圓場，他說他
        10點多會到，我接到電話時我在家，之後我就趕快趕過
        去，他說他會聯絡二叔過去」「（你幾點到道場？）我
        在樓下1樓吃完早餐才上去，我到2樓已看到小胖在那邊
        晃，我問他聯絡二叔否，他說有，我說我們先泡茶等二
        叔，我們在第一泡茶倒下來，袁志維就從3樓下來打小
        胖」「（袁用何工具打小胖？）我擔心我家人和我自身
        安危，我不敢講」「（袁打小胖何位？）打他頭部，當
        時小胖是坐著……打他頭部一下，頭部就流血了，後來
        就把他拖到2樓房間，他把門關上」「（甲○○當時是
        否在2樓？）是，當時我和死者泡茶時，甲○○已從外
        面整理東西進來在換瓦斯桶，在袁拿東西朝死者頭部打
        下去後，把死者拖至房間後，翟也有進去」「（小胖從
        房內衝出來往1樓跑時，是何人說拿繩子把他綁起來？
        ）是袁把小胖壓在地上，他叫甲○○找繩子，翟並沒有
        找到繩子，後翟抽他自己的皮帶給袁，是用皮帶把小胖
        的手綁起來，後袁一人把小胖丟到我車之後車廂」「（
        在小胖離開2樓到停車場時，你有無動手打小胖？）沒
        有」「（死者被你丟到你後行李廂，在車行進中，他是
        否有雙手被綁住？）是」「（在車停途中，他在從行李
        廂箱無人看管時，為何不從後行李廂爬至後座來跟你們
        求情？）他雙手被反綁，被趴著丟到後行李廂，他可能
        在掙扎過程中已沒有力氣了，但還有意識」（見第45
        號原審卷(二)第203頁反面至第205頁）。
      (3)於原審以證人身分結證稱：「（當天是否是董明季主動
        打電話給你？）是的」「（是否約在道場？）是的」「
        （為何約在道場？）林添進住在那裡」「（道場是否是
        公眾可以自由出入？）是的」（到了道場之後，董明季
        已經到了，後來發生什麼事情？）我們在泡茶，袁志維
        從3樓下來，袁志維手上拿槍從董明季頭部打下去，後
        來將董明季拉到2樓甲○○的房間，當時甲○○沒有在
        房間內」「（甲○○有無進去房間？）有的，不知道發
        生什麼事情」「（有無打鬥？）有的」「（後來發生什
        麼事情？）董明季跑出來要我救他，我跟他們下去到1
        樓，袁志維抓住董明季，他們在拉扯」「（在董明季到
        道場之後，你跟董明季在泡茶？）是的」「（袁志維是
        否一出現就拿槍敲董明季？）袁志維從3樓下來，就拿
        槍從董明季頭部後面敲下去，然後將董明季拉到房間，
        甲○○也跟進去」「（槍敲下去之後，董明季是否就流
        血？）有的」「（袁志維在敲以後還對董明季說什麼話
        ？）沒有，就把董明季帶到房間」「（在董明季從2 樓
        衝到1樓時，是誰說拿皮帶將他綁起來？）那時候要找
        繩子過來，後來我看到阿財拿他自己的皮帶給袁志維，
        將董明季的手綁起來」「（是否是你開車與甲○○一起
        離開道場？）是的」（見第45號原審卷(二)第271至275頁
        ）、「（在2樓房間後來如何？）約20分鐘左右，董明
        季從裡面跑出來，要我救他，一直喊，他們二人追出來
        ，我從他們後面下去，袁志維有將董明季抓住，拉扯。
        後來袁志維綁董明季」等語（見第45號原審卷(二)第283
        至284頁）。
    ２被告袁志維之供述：
      (1)於偵查中以證人身分結證稱：「我平常就住崑崙道院，
        那天上午我睡到10點左右，接到我師父林添進的電話，
        說等一下小胖董明季會到，要我下去2樓幫彭年昇與阿
        財抓小胖，因為小胖較壯，他怕他們抓不住他……就聽
        到彭年昇說跑掉了，幫忙抓，我就跟著彭後面一起追董
        到1樓，不過我那時沒注意阿財在哪，董跑到1樓後就跌
        倒，他跌倒後彭有抓到董，不過被掙脫，董再往前跑時
        又跌倒，我就把他壓在地上，與他扭打，把他兩手押在
        背後，彭則去開車過來，我等阿財拿繩子過來，後來彭
        把車子開過來，我與阿財就把董押上車，彭就與阿財開
        車載董出去了……」（見第16554號偵查卷第223頁）。
      (2)於94年3月30日檢察官訊問時供稱：「（林添進和你何
        關係？）他是我師父，我們一同做道事，後我又改做葬
        儀社工作」「（在死者被打死那一天之前，你有無和你
        師父至死者家？）我沒有去」「（93年10月1日死者至
        崑崙山道場2樓時，你有無在現場？）有，我原本在3樓
        ，後林添進打電話給我，他叫我去看死者來了沒有，我
        下去時看到死者和彭年昇在泡茶」「（林添進叫你看死
        者來了否是何意？）因為之前死者和林添進約好要來，
        結果都沒有來，所以他叫我去看死者來了沒，而且他怕
        小弟和甲○○抓不住他，叫我去看著他」……「（你從
        3樓下到2樓後，是否有打死者？）我從3樓下到2樓時，
        翟跟我說來了來了，我則折返3樓拿了1把槍下來後，從
        死者頭上敲一下，就是從頭部的髮際往上3、5公分位置
        敲下去」「（當時死者是否坐在椅子上？）是，他當時
        坐在椅子上，我們叫他進到2樓的小房間，但他不願意
        ，所以我才朝他頭上敲下去」「（用槍敲他頭部後，死
        者頭部是否流血？）是，敲他頭部3、5秒後，他頭部才
        慢慢流血下來」「（血是否流很得很多？）是慢慢流，
        在我們把他從椅子上拖到小房間時，他的血才流到臉頰
        」「……我要補充是在死者坐著時，我是站在他右手邊
        ，翟站在他左手邊，我沒有要用手勒住死者脖子敲下去
        ，在敲之前，我問他要不要進到小房間內，他不講話，
        只是看著小弟，我就拿槍朝他頭上敲下去，這樣你要不
        要進去，我就叫翟某，我們一人架一邊，就將死者架到
        小房間」「（當時用的是何種槍？）外面賣的道具槍，
        沒有改裝過，槍體是鐵製的，槍管是塑膠的，之前我把
        槍放在關公神像後面之道場外面牆壁附近」「（在小房
        間內你有無打死者？）沒有」「（是何人在小房間打死
        者？）甲○○，他用四方形建築用的木棍打，我不知棍
        子在何處」「（翟用木棍打死者何部位？）全身。我把
        槍藏好後進到小房間時，看到死者已倒在地上，翟拿棍
        子朝他全身打，死者倒在小房間中間的位置」「（死者
        從2樓往1樓跑下來時，你有無將死者壓在地下？）有，
        當時死者從2樓跑下1樓時，有滑倒一下，翟和小弟在後
        面追有抓他但沒抓到，他朝我這邊跑過來時，我把他壓
        在地上」「（將死者壓在地上時，你有無叫翟拿繩子來
        綁？）有」「（為何要找繩子綁死者？）因小弟在旁邊
        講抓上車，因為死者在掙扎，我快壓不住他，所以才說
        去找繩子」「（是否你將死者丟到後車廂？）是我和小
        弟一起將死者丟到後車廂」「（為何將死者丟到後車廂
        ，準備去何處？）我不知道要去何處，是小弟叫我將死
        者去到車上，之後車子開走後，我沒有跟去車上，也不
        知他們去何處」「（你在1樓壓制死者時，其身體狀況
        如何？）因死者從2樓跑下1樓時，翟和小弟在後面抓他
        ，但抓不住他，他往我這邊跑，他在喊救命，我把他壓
        在地上時，他還在掙扎」（見第45號原審卷(二)第207至
        209頁）。
      (3)於原審以證人身分證稱：「（你住在崑崙山道場多久？
        ）2年或3年」「（請陳述當天在崑崙山道場發生的情形
        如何？）當天林添進打電話給我，問我董明季有無到廟
        裡，要我去看來了沒有，就看到董明季有來，我打電話
        給林添進。我叫董明季進去小房間，他不進去，我就打
        他一下，就把他拖進去，然後我就離開。走開之後，我
        到樓上去，打電話給林添進告訴他董明季來了……」「
        （你在什麼地方打董明季？）2樓」「（董明季當時在
        作什麼？）當時與彭年昇在泡茶」「（你拿什麼東西打
        董明季？）玩具手槍」「（後來董明季是自己走到2樓
        房間還是你？）我拉進去的」「（甲○○這時候在做什
        麼事情？）幫忙抓人」（見第45號原審卷(三)第29至31
        頁）、「（甲○○手上是否只拿一根木棍？）只拿一根
        ，另一個放在門口」「（打死者的木棍，形狀如何？）
        四方形的木劍」等語（見第45號原審卷(三)第36頁）。
      ３被告甲○○之供述：
       (1)於偵查中結證稱：「……袁志維由樓上下來，看到董
         明季時，就拿一個黑黑的東西從董明季頭上打下去，
         流很多血，袁志維又扶他到我的包廂內打他，我也有
         拿我房間的棍子打他，袁志維叫我去找繩子，我找不
         到繩子，他叫我用我的皮帶綁他，後來綁不住，董明
         季從樓上跑到樓下大叫，我和袁志維追下去，彭年昇
         在樓下看到，就勸架，因為董明季有向彭年昇求救，
         後來我和彭年昇將董明季扶到後車箱，說要載他去看
         醫生……」（見第458號偵查卷第26頁反面至第27頁）
         、「……而事發那天，我與袁志維本來要去修墓，我
         從外面進到2樓時就發現小胖在廂房裡……接著袁志維
         從3樓走下來，手上拿著一個黑黑的不知是何物，就往
         小胖頭上敲下，小胖因來不及閃躲就被敲到，且那時
         他就已經在流血了，我有拿衛生紙給他止血，我也有
         拿木棍從後面朝他背部打，打了2、3下，我因為手很
         痛打不下去，小胖就往1樓逃，我追到樓下時，看到袁
         志維把小胖壓在地上，小弟那時也在1樓，小胖在地
         上喊叫說『小弟救我，我知道錯了』，然後袁志維說
         要把小胖綁起來，我說不知那裡有繩子，他說瞪著我
         說，先用你的皮帶把他綁起來，我就聽他的話，以我
         的皮帶把小胖綁起來……」等語（見第458號偵查卷第
         42頁反面至第43頁）。
       (2)於原審以證人身分證稱：「（你在崑崙山道場住了多
         久？）沒有多久，大約1、2個月」「（董明季是要來
         找何人？）找彭年昇的叔叔」（見第45號原審卷(三)第
         102頁）、「（當天林添進不在，是否要再找其他人？
         ）他說要找彭年昇」「（有無看到袁志維拿玩具槍或
         道具槍打董明季的頭？）有看到，起爭執，不知道罵
         什麼，二個人就打起來」「（發生在何地？）在2 樓
         房間外面走道旁邊」（見第45號原審卷(三)第103至104
         頁）、「（袁志維離開2樓房間時，何人看董明季？）
         袁志維將董明季押在地上，我拿木棍打董明季背部…
         …」「（你拿木棍打董明季背部幾下？）三下」「（
         其他二個人有無打？）沒有」「（董明季跑到一樓後
         ，發生什麼事情？）袁志維追出去，彭年昇已經在樓
         下，我跟後面追出去」「（你在2樓時，除了你拿木棍
         外，有無看到其他什麼東西嗎？）木棍是在房間角落
         拿的」「（在1樓時，袁志維追下來發生什麼事情？）
         我跟著追下去，我離袁志維還很大截，看到時，董明
         季已經被押在廟停車場。拿東西綁，送上車要去看醫
         生」（見第45號原審卷(三)第105至106頁）、「（你去
         找繩子，是否是袁志維要你去找的？）是袁志維要我
         去找繩子綁董明季，我跑到櫃台去找」（見第45號原
         審卷(三)第112頁）、「（你將董明季綁起來送醫，為何
         要綁起來？）綁他是怕他掙脫。是我與袁志維綁的。
         我們用束帶綁起來，袁志維將他弄上車……」「（袁
         志維要你找東西來綁，你就依他意思去綁？）袁志維
         要我去找繩子。我跑到櫃台找繩子，我在講話時，董
         明季跑出去，我跟出去時，看到董明季被押在地上」
         （見第45號原審卷(三)第113頁）、「（董明季被束帶綁
         起來，腳有無用束帶綁？）有的，手也有被綁。手是
         翻到背後反綁，腳也有被綁」（見第45號原審卷(三)第
         126頁）。
     ４證人陳瑞發於原審證稱：「（當初到底有多少人在案發
       現場〈指崑崙山道場1樓外停車場處〉？）我看到的有二
       個人打一個」「（你只看到現場總共有三位？）是的」
       「（為何在警詢筆錄上證述內容不一？）我看到二位打
       一位，總共看到三位，其中一位被打」「（你還記當時
       在場打人的特徵？）一個比較胖，一個比較瘦，身高不
       清楚，因為有段距離」（見第45號原審卷(三)第222至223
       頁）、「（你為何會注意到案發現場？）我在做事的時
       候，有聽到喊救命，看到二個追一個人在打……」「（
       當初的位置，看到案發現場，視野如何？）我是在2樓做
       事，我從窗戶往下看」（見第45號原審卷(三)第224頁）等
       語。
（三）被告黃政偉與另二名真實姓名年籍不詳之成年男子於上開
      時、地共同傷害被害人董明季，及被告彭年昇、甲○○均
      在場之事實，經被告彭年昇、甲○○及被告黃政偉供述如
      下：
    １被告彭年昇之供述：
      (1)於警詢中供述：「（從第一現場〈崑崙山道場〉你開車
        到第二現場〈壟鉤路19之6號〉，中間你有無接到電話
        或撥出電話？）有接到1、2通電話」「（你接到何人撥
        打給你的電話？號碼為何？）是一名綽號奶油之男子以
        行動電話，我不是很清楚奶油的電話，撥打我行動電話
        0000000000號給我」「（綽號奶油因何事打電話給你？
        談話內容為何？）因綽號奶油要找董明季，所以打給我
        ，問說董明季人是否跟我在一起，我回稱是，奶油再問
        我你現在在哪裡，我再回稱我人在五股坑壟鉤路上，奶
        油再稱你在壟鉤路上等我，我要過去，我就將車停在壟
        鉤路一之五號路旁等奶油」「（你將車停在壟鉤路1之5
        號路旁等奶油時間約多久？奶油如何前往？奶油到達壟
        鉤路旁時做何處置？）我停車約5分鐘左右，奶油再打
        給我問我人在哪裡等他，我告知地方後，掛斷電話，奶
        油就出現，並將車子停在我前方，奶油開一部白色箱型
        車載一、二個人，奶油到達壟鉤路1之5號後，下車到我
        車旁，問我董明季人呢，我回稱在後面，奶油就再稱找
        一個沒有人的地方，我要問董明季事情，於是我開車在
        前，奶油開車在後」「我開車帶領奶油至壟鉤路財神宮
        右轉，行駛至一間土地公廟旁，左轉至壟鉤路19之6號
        一間廢棄工廠前，我車頭向工廠，奶油車尾對我車的車
        尾，阿財就下車，然後奶油與他車上二名不詳之男子也
        下車，從我車的後車廂，將董明季拖下車，奶油就與董
        明季對話……我就看到奶油與一名不詳男子開始徒手毆
        打董明季，毆打過程約二分鐘左右就停手，然後奶油與
        一名不詳男子就將董明季抬上我的車後廂內，再向我稱
        放他（董明季）走，奶油說完後就開該部白色箱型車離
        開，我開車跟在奶油的後面，一直至民義路二段與壟鉤
        路口，奶油右轉往民義路一段山下行駛，我左轉往民義
        路二段觀音山方向行駛」（見第16322號偵查卷第224至
        227頁）、「據我所知我聽我二叔林添進當面向我說，
        奶油與董明季有一筆金錢及毒品糾紛，且聽過林添進說
        過綽號奶油的名字」（見第16322號偵查卷第228至229
        頁）。
      (2)於偵查中供述：「……在將董明季丟在產業道路之前，
        我開車到五股民義路左轉壟鉤路時有接到之前聽二叔提
        到一個叫奶油的人的電話，他向我確認董明季在車上後
        ，要我等他一下，我就在該處路邊等了約5分鐘，奶油
        與二名我認識的人開了一部箱型車來，確認董在車上後
        ，就叫我帶路到一個比較無人的地方，他的車跟在我後
        面開，我就帶他們到今天我帶警察去的一個廢棄鐵工廠
        ，奶油那一車的人就先下來，奶油與他同車的另一個人
        把董明季拉下車後在該處徒手打他約1分鐘左右，他們
        打完後就說要走，並把董扛到我車上，我問他們現在要
        怎樣，他們就要我自己想辦法處理，我就沿壟鉤路往山
        上開，路上我與阿財（即甲○○）商量要怎麼辦，後來
        決定把他放著就好」「（在崑崙山道場打完董後，為何
        把他綁上車？）因為我們在打董的時候他還在動，我們
        就把他綁起來」「（有親眼目睹奶油與他同車的人打董
        ？）有，他們是徒手毆打董明季的臉頰，都是打他臉部
        ，還有踹他幾下」「（這個時候你與阿財做什麼？）我
        們二人站在旁邊看」（見第16554號偵查卷第259至260
        頁）等語。
      (3)於偵查中以證人身分結證稱：「……我知道的是二叔要
        處理一件3萬元毒品的事，債主好像是奶油黃政偉，且
        二叔沒跟我說找到要如何處理他，只是我在事發前一天
        的9月30日，我有帶二叔到董明季家去找他，可是我們
        按電鈴沒人開，10月1日當天我是接到董的電話才去道
        院的……我把董自道院開出來時沒多久有接到奶油打電
        話給我，問我董有無在車上，我說有，他問我現在人在
        哪，我說快到壟鉤路，他要我把車停在路邊等他，他要
        與董談話，我便帶他們到一個廢棄的工廠，到工廠後他
        叫同行的人把董抬下車，那時我與甲○○都在車旁，他
        們把董抬下車後，奶油與另外一個人便空手打董的嘴巴
        及踢他，本來董明季還可以講話，而且還有說一些要他
        們住手，不要再打了的話，被他們打過後董明季就沒有
        再說話了，我看他們打了一分鐘之後，就又把董放回我
        車上，要開車走了，我與阿財不知道該怎麼便開車跟著
        他們的車出來，一直開到民義路與壟鉤路口，奶油他們
        右轉，我們就左轉沒再跟車了，那時我與阿財怕有事，
        就把董放在路旁的花園仙境」（見第16322號偵查卷第
        278至279頁）。
      (4)於94年3月28日檢察官訊問時供述：「（你在壟鉤路等
        奶油時，奶油帶幾人過來？）二人」「（奶油有無在前
        開路打死者？）有，用手打，我看到奶油把死者拖下來
        後，奶油和另外一人用拳、腳打死者，另一個人還坐在
        車上，我看到這狀況就回車上坐，後我聽翟說他們三人
        都有打死者」「（你們把死者放下後，其意識狀況如何
        ？）已無法講話，他只能用點頭、應聲答話」「（你們
        離開後有無叫救護車去救他？）沒有，我旁邊還有人，
        我跟死者說等一下人家看到你，會叫救護車救你」（見
        第45號原審卷(二)第205頁反面至第206頁）。
      (5)於原審以證人身分證稱：「（黃政偉要你停車目的是什
        麼？）要找董明季，我之前有聽林添進、袁志維說過」
        「（停車之後如何？）黃政偉一到，一下車就將董明季
        拖下來打」「（黃政偉還有帶幾個人？）二個人」「（
        這段時間你在作什麼？）我有下車看，但不敢勸，我又
        上車，我坐在駕駛座」「（你有無看到他們怎麼打？）
        沒有，我下車時，有看到他打董明季，我就上車」「（
        後來如何將董明季載走？）黃政偉打完之後，就將董明
        季放在我車上，當時是在路旁等黃政偉，哪裡很多人，
        黃政偉要我開到比較沒有人的地方，那裡不好轉彎，要
        黃政偉先走，我才有辦法走」「（你將董明季載到何處
        ？）花園仙境，那是在半山腰，到花園仙境那  裡我將
        董明季放下車，這件事情我不想插手，也有徵求董明季
        同意，我問董明季怎麼會得罪那麼多人，我不想插手，
        我將你放在工地，人家會救你，董明季點頭」（見第45
        號原審卷(二)第263至264頁）、「（當時在山上總共有幾
        人？）在壟鉤路有我、甲○○、黃政偉那一方有三個」
        「（載董明季出道場往山上走的時候，所接的電話是否
        是黃政偉打的？）黃政偉直接跟我講，說董明季是否車
        上……」「（你後來是否又接到黃政偉的第二通電話，
        問你的車號？）他問我在哪裡等，我跟他說我在哪裡」
        「（黃政偉到了之後，是否就直接到你後車廂將董明季
        拖下來？）我還沒有下車，黃政偉就將董明季拖下來」
        「（黃政偉將董明季拉下來就打？）我有看到用拳頭打
        ，打嘴巴，踢他」「（有無看到其他人也一併打董明季
        ？）那時候下車看到黃政偉打董明季，另外二個應該有
        打，我沒有看得很清楚，我是下車時看到，我上車之後
        ，另外的人有沒有打不是很清楚」「（在山上時，董明
        季被黃政偉打時，甲○○在哪裡？）在車子的右手邊」
        （見第45號原審卷(二)第266至267頁）、「（甲○○有無
        一起打？）沒有」（見第45號原審卷(二)第269頁）、「
        （在將董明季載往山上時，你接到黃政偉的電話了嗎？
        ）是在半路接到，是在壟鉤路前接到的」「（接到幾通
        電話？）二通」「（第一通如何講的？）問我到哪裡了
        ，董明季是否在車上，要我停在路邊等他」「（你在第
        一通接到，有無問他是誰？）他自己講的，他說他是奶
        油」「（第二通電話內容，是否也是奶油打的？不是你
        回扣的？）是奶油打的，是問我在哪裡等他，問我路怎
        麼走，我告訴他我的車號，車型」「（在奶油在打死者
        時，現場是否有另外二個人加入？）是的，總共三人，
        也是從車上下來的」「（當時從車上下來的總共有三人
        ，是奶油先下來，後來在打時有二人從車上下來？）是
        的」（見第45號原審卷(三)第21至22頁）、「（後來誰將
        死者放在後車廂？）他們三人抬上車的，誰抬的不清楚
        ，不是死者自己走上車的」、「（你後來為何將死者放
        在路邊，就開車離去？）我不敢再插手這件事情，將死
        者放在路邊，讓別人救他」（見第45號原審卷(三)第24頁
        ）。
    ２被告甲○○之供述：
      (1)於偵查中結證稱「……到半路彭年昇又接到一通電話，
        他將車停在那邊等一個叫奶油的人過來……奶油開車跟
        著我們，奶油他們有三個人，一個很年輕，另一個頭髮
        很短，他們下車，我看到董明季跟奶油在講話，愈講愈
        大聲，這時奶油他們三人就用拳頭及腳毆打、踢董明季
        ，我在車下，但沒有參加鬥毆，彭年昇在車上」（見第
        458號偵查卷第27頁）、「……我們在半路上，小弟接
        到一通電話，小弟說是他叔叔朋友打來的電話，我事後
        才知是奶油，然後小弟就把車停在路邊，小弟才說奶油
        要來……奶油來了後，要小弟開到廢棄工廠，停在那裡
        後，奶油就把小胖抓下車，我那時隱約聽到奶油說你給
        我看這個（是指買的毒品被換成砂糖），然後小胖說不
        是我吞的，是三重阿龍吞的，奶油叫小胖去找阿龍來解
        決此事，小胖不敢，奶油就開始以腳、手打小胖，奶油
        的二個弟子接著也以手、腳打小胖頭部及肚子，他們都
        沒拿工具」「（你們在那裡待多久？）至少有半個小時
        」「（後來的情形？）奶油要我與小弟把小胖載走，隨
        便找個地方丟掉，那時小胖說話已不清楚了，我們本來
        想送他去醫院，但怕警察會來追究，就把他放在明星花
        園城那裡」（見第458號偵查卷第43頁正、反面）。
      (2)於警詢中供稱：「……彭年昇就開車載我往五股民義路
        二段方向往壟鉤路行駛，車子開到壟鉤路上約10分鐘左
        右，彭年昇接到一通電話，約過5分鐘左右又接到一通
        電話，彭年昇就將車子慢慢開到路旁停下來，停車後，
        彭年昇向我說我叔叔的朋友奶油打來的，他要我停車等
        他，約3分鐘左右奶油開一部白色箱型車，開到彭年昇
        的車旁，叫彭年昇開車到前面的巷子內……等我們二部
        車開到一間廢棄工廠前停車，奶油與同行之二名不詳男
        子一同下車，奶油就打開彭年昇的後車廂，與同行一名
        男子將董明季拖下車，董明季跪在地上，奶油就對董明
        季說『看你多會跑，看你要跟我裝多久』，董明季回稱
        不是我要騙你，我也是被人騙了，奶油未採信，先徒手
        毆打董明季臉部，再以腳踹董明季的肚子，董明季馬上
        攤在地上，這時奶油與頭髮較長之男子，開始用腳一直
        董明季踹的頭部及肚子，董明季遭毆打10幾分鐘後，在
        旁觀看的男子也加入踹打董明季的肚子，奶油原本就向
        彭年昇說董明季人我們要載走，結果奶油又稱我臨時有
        事，你載董明季找一個地方丟……」（見第458號偵查
        卷第49至50頁）。
      (3)於原審以證人身分結證稱：「（何人打電話給彭年昇？
        ）彭年昇說是奶油」「（後來是否有人跟你們會合？）
        車子在開的時候，有一臺車子開過來，他要彭年昇開到
        廢工廠裡面」「（在場的人是否當時有到現場？）黃政
        偉（當場指認）」「（在廢工廠發生什麼事情？）開進
        去沒多久，黃政偉要彭年昇跟我下車，奶油打開後車廂
        門，奶油將董明季拉出來，問董明季一些事情，他們二
        個起爭執，不知道為了什麼事情，我聽不清楚，黃政偉
        打董明季」「（董明季的臉上或身上有無血跡？）先前
        有一些泥土，有一些血在額頭上，半邊有血跡在」（見
        原審卷(三)第106至107頁）、「（黃政偉是一個人來，還
        是有其他人？）除黃政偉外，還有二個人，總共有三個
        人」「（另外二個人是否也有打董明季？）是的」（見
        原審卷(三)第108至109頁）、「（你與彭年昇一起開車到
        壟鉤路途中，彭年昇是否說二叔的朋友奶油打電話來，
        要他在路邊停車等他？）是的……」「（奶油來了之後
        ，是否是他打開後車廂，然後將董明季拖下來？）是的
        ，不是董明季自己下車的」「（在奶油將董明季拖下車
        時，是否有跟董明季說看你要跑多久？）有些話到現在
        記不清楚，我只知道他們有為一些事情起爭執」「（在
        奶油跟董明季對話後，就拳打腳踢董明季？）他們就直
        接打起來，打董明季頭部、身上……」（見原審卷(三)第
        113至114頁）、「（接到奶油電話後，你們就按奶油指
        示開到廢棄工廠？）接到電話時，車子還在行進當中，
        後來一臺白色箱型車過來。彭年昇電話掛掉，奶油就已
        經在後面」「（有無聽到黃政偉說連我也敢騙？）有聽
        到」「（在奶油將董明季抱上車時，董明季的精神情形
        為何？）董明季嘴巴嗡嗡叫，叫什麼不清楚」「（後來
        你們將董明季載走時，有無跟你或彭年昇對話？）我叫
        他，他喊不出聲音來，沒有辦法講話，一直叫他，他嗡
        嗡叫，聽不清楚他講什麼」「（後來如何知道董明季已
        經死亡？）後來朋友打電話跟我講說董明季死了」（見
        原審卷(三)第119至121頁）。
    ３被告黃政偉於原審亦以證人身分結證稱：「（林添進打
      電話給你，你說你在忙，沒有空，為何過一下就趕到道場
      ？）林添進又打電話給我，叫我趕快過去，因為董明季要
      走了」「（你有無打？）我有為了一句話拍董明季的嘴巴
      ，因為他罵我三字經。我有用手拍他的嘴巴二下」「（當
      時董明季還能不能站？）坐在地上」「（你們如何將死者
      弄到車上？）我一個人拉董明季上車的」（見原審卷(三)第
      51至53頁）、「（有無打電話給彭年昇？叫彭年昇在山上
      等你？）是林添福用我的電話打電話，問他們在哪裡。第
      二通是我再打給彭年昇，問他車號幾號，因為我不知道彭
      年昇是誰，才問他車號幾號」「（約在何地等？）我在林
      口醫院方向走，看他在路邊」「（你到山上去，是要跟董
      明季要錢？）是的」（見原審卷(三)第57至58頁）。
    ４此外，並有被告林添進於94年10月1日上午以所使用之000
      0000000號行動電話（其於原審時結證稱該門號係被告林
      添福申請，其在使用等語，見第45號原審卷(二)第231頁）
      聯繫被告黃政偉使用之0000000000號行動電話之通聯紀錄
      （見第17476號偵查卷第95至99頁）、通聯調閱查詢單（
      見第17476號偵查卷第79頁）在卷可參。
（四）被害人董明季所受傷勢及死亡原因：
    １被害人董明季因先後遭被告袁志維、甲○○、黃政偉等人
      毆打後，經被告彭年昇、甲○○棄置於路旁，而於94年10
      月1日12時37分許，為路人陳林阿勤發現而報警送往淡水
      馬偕醫院急救，再轉往臺北馬偕醫院手術，惟仍因遭受頭
      部外傷導致中樞神經系統及心肺循環衰竭而於同年月2日
      18時9分不治死亡，經檢察官督同檢驗員相驗屬實。經檢
      驗被害人屍體結果，被害人頭面頸部頂骨部挫傷長4公分
      、擦傷（兩顴）、胸腹部多處挫瘀、四肢多處挫瘀、手掌
      腫、兩膝及右小腿擦傷。嗣經檢察官會同法醫師解剖被害
      人屍體，情形為：「(1)肉眼觀察結果：死者為中年男性，
      體格略壯，身上有多處挫傷。右上臂、左肩及兩胸有刺青
      。背側表面無傷，頭頂有一條縱行裂傷長3公分，其下方
      有皮下出血，並見血液往前及右之頭皮下組織滲透，所以
      兩眼圈也有些像熊貓眼。右半側頭部可摸到凹陷之手術區
      ，右顳區有長27公分之新近切痕，頭髮剃光。兩側顴部、
      下巴、右胸、左上膊、兩季肋區、臍上方、左髖部見有挫
      傷，兩膝下方、右下腿前及右趾腳背之擦挫傷。十指輕度
      發紺。……腦髓：1400公克，右側硬膜下及蜘蛛膜下腔出
      血少量。主要變化是在腦實質，尤其是右側，呈現明顯點
      狀出血及瀰漫性發紅的現象，極似瀰漫性軸索損傷之變化
      。腦幹也見點狀出血。……(2)顯微鏡觀察結果：腦髓：硬
      膜下出血開始有嗜中性白血球浸潤。腦髓除瀰漫性點狀出
      血及水腫外，尚有散在性神經細胞之缺氧性變化及軸索變
      性。……肺臟：鬱血水腫合併瀕死前支氣管肺炎。……(4)
      對死因之看法：根據送鑑資料記載，死者董明季，男，30
      歲，於93年10月1日12時37分被人發現倒臥於臺北縣五股
      鄉○○路○段花園仙境產業道路旁，送淡水馬偕醫院急救
      ，轉臺北馬偕醫院手術，但仍延至次日18時9分不治死亡
      。診斷顱內出血及腦挫傷。解剖發現頭部一處挫裂傷及身
      上多處挫傷（皆為鈍傷），顱內有硬膜下出血及瀰漫性軸
      突損傷。雖然硬膜下血腫已清除，但腦本身之傷害仍嚴重
      而造成昏迷及合併吸入性肺炎。綜合以上死亡經過及解剖
      所見，董明季係遭受頭部外傷後合併中樞神經系統衰竭及
      心肺循環衰竭而死亡（他殺）」，並有臺灣板橋地方法院
      檢察署勘驗筆錄（見第1183號偵查卷第62頁）、驗斷書（
      見第1183號偵查卷第69至73頁）、相驗屍體證明書（見第
      1183號偵查卷第68、164頁）、相驗照片（見第1183號偵
      查卷第88至92頁）、解剖照片（見第1183號偵查卷第189
      至210頁）、馬偕醫院診斷證明書（醫師囑言：患者於93
      年10月1日由急診入院，接受緊急開顱手術移除血塊，術
      後送至外科加護病房，因病情持續惡化，病患於93年10月
      2日18時8分死亡）（見第1183號偵查卷第49頁）、法務部
      法醫研究所93年12 月1日法醫理字第0930003973號函（見
      第1183號偵查卷第158頁）及法務部法醫研究所（93）法
      醫所醫鑑字第1535號鑑定書（見第1183號偵查卷第156 至
      163頁）在卷可稽。
    ２上開解剖鑑定認被害人董明季頭頂有一條縱行裂傷長3公
      分及身上有多處挫傷，而因遭受頭部外傷後合併中樞神經
      系統衰竭及心肺循環衰竭而死亡之結果，核與被告彭年昇
      、袁志維、甲○○上開供述傷害之情節相符，即被害人董
      明季所受上開傷害，係被告袁志維持鐵製玩具手槍重擊被
      害人頭部，另被告袁志維在上開道場2樓房間持木棍毆打
      被害人董明季，嗣並與甲○○在上開道場1樓外共同毆打
      被害人董明季，又被告黃政偉與另二名不詳成年男子共同
      徒手毆打被害人董明季之頭部、臉部，並以腳踹被害人董
      明季之身體所共同造成。被告等請求再行鑑定死因，核無
      必要。
（五）被告黃政偉、林添進、彭年昇、袁志維與甲○○有共同傷
      害被害人董明季之犯意聯絡：
    １依上所述，本件糾紛緣於被告黃政偉經由被告林添進介紹
      ，以3萬元之代價向被害人董明季購買第二級毒品安非他
      命，惟董明季竟以白糖充數，黃政偉欲找董明季出面解決
      問題，但董明季避不見面，黃政偉不甘受騙，遂委由林添
      進負責尋找董明季，因董明季與被告彭年昇係國小同學，
      林添進即委請彭年昇尋找董明季。而找尋被害人董明季之
      目的，在於解決購買安非他命之事，被告林添進、袁志維
      甚且表示：聽黃政偉說過，已經不爽到不要錢，也不要東
      西，只是把董明季交給他即可，參以證人蔡正一於原審證
      稱：「（是否認識彭年昇？）認識，朋友」「（是否認識
      董明季？）認識，朋友」「（你知否董明季與彭年昇之間
      的關係？）知道，是朋友，從國小的時候就開始認識」「
      （你知否董明季有一個3萬元糾紛的事情？）知道，人家
      給董明季3萬元，董明季錢拿走，東西沒有給人家，好像
      是賣毒品的錢」「（你剛說董明季託你找彭年昇出面，大
      約是何時的事情？）董明季出事當天，他載我回我住處，
      董明季說可以找彭年昇出面協調，董明季當天還特別強調
      要找彭年昇出面協調」「（提示第16554號偵查卷第117頁
      ，筆錄中有提到彭年昇有說他要修理董明季，要他小心一
      點，這句話是否是你的意思？）我的意思是說，彭年昇要
      我轉告董明季，要董明季小心一點，不要被抓到，否則別
      人要修理董明季」「（你剛說人家給董明季3萬元，董明
      季沒有給貨，人家是指誰？）彭年昇他……方面的人」「
      （剛剛提示的筆錄，你的意思是說彭年昇確有跟你講過要
      董明季小心一點，不要給人家抓到，否則人家要修理董明
      季？）是的」等語（見第45號原審卷(四)第77至80頁），足
      以認定其等於找被害人董明季時即有教訓之意。被告林添
      進前揭所曾稱：只是要向董明季要錢而已；被告彭年昇表
      示：林添進託其找董明季時沒有說要如何處理云云（見第
      16322號偵查卷第278頁），無非推卸傷害之犯意聯絡，並
      無足採。
    ２復參酌被告黃政偉自承其接獲被告林添進電話通知董明季
      已至上開道場後，即前往道場，惟未見董明季，即以電話
      聯絡被告彭年昇確認董明季所在位置，並要求被告彭年昇
      停車等候其到來等情，及被告袁志維、甲○○在道場均有
      出手毆打傷害董明季，另被告黃政偉亦與上開二名男子在
      上開廢棄工廠前共同毆打傷害董明季，而被告彭年昇自始
      至終均在場參與，足堪認定被告黃政偉、林添進、彭年昇
      、袁志維與甲○○間就被告黃政偉因受董明季詐騙3萬元
      毒品一事，而欲找董明季教訓一事彼此間確有傷害之犯意
      聯絡。否則被告彭年昇何以於被告袁志維、甲○○毆打董
      明季後，以車載董明季前往臺北縣五股鄉山區（雖其辯稱
      係要載董明季就醫，惟若係要就醫，何需綑綁董明季，且
      自始至終均未載董明季前往醫院救治），並在半途等候被
      告黃政偉，且在被告黃政偉與另二名不詳男子共同毆打董
      明季時，始終在場，最後亦是由其與被告甲○○共同將傷
      重之董明季丟棄在路旁。而被告袁志維自承與董明季並無
      任何過節，又何需持槍重毆董明季頭部，致其血流滿面後
      ，復與被告甲○○共同徒手毆打董明季。另被告甲○○雖
      辯稱係因董明季偷其手機才出手打董明季云云，惟若被告
      甲○○僅因懷疑其手機被董明季偷一節而出手，其在上開
      道場2樓以木棍毆打董明季已足洩憤，何以再與被告袁志
      維自後追捕董明季，而在上開道場1樓外與被告袁志維共
      同徒手毆打董明季，且事後仍陪同被告彭年昇駕車載董明
      季前往臺北縣五股鄉山區，並於被告黃政偉與另二名不詳
      男子共同毆打董明季時，始終在場，最後亦由其陪同被告
      彭年昇共同將傷重之董明季丟棄路旁。
    ３再則，被告袁志維於94年3月30日檢察官訊問時供稱：「
      （在事發後，你們這些被告是否在一起談論這些事情，時
      間和地點？）有，在10月4日下午1、2點，小弟先來道場5
      樓，後林添進打電話叫我上5樓頂，說有事要和我談，上
      去後小弟說董明季死掉了」「（你知他被告如何串供？）
      林添進有提議說是死者來廟裡來偷東西，被翟某發現，翟
      某就打他，我看到他們在追趕，我就幫忙抓，我把他抓到
      車上後，小弟把他載出去，其他部分我就不知道，有關我
      的部分是林添進叫我這樣講」（見第45號原審卷(二)第211
      頁），並於原審以證人身分結證稱：「（林添進不是有說
      是因為死者來廟裡偷東西，被甲○○發現，甲○○打他？
      ）剛開始的時候講的。是在我投案的前幾天講的，是當面
      講的，大概是這個意思」（見第45號原審卷(三)第40頁）、
      「（剛剛詰問過程，你提到林添進要串供，你認為是在討
      論，林添進到底所謂串供的內容是什麼？）林添進曾經說
      過，警察問的話，就說是董明季到廟裡偷東西，被甲○○
      發現，被甲○○打，我下去幫忙抓」（見第45號原審卷(三)
      第46頁），顯見被告甲○○辯稱係為董明季偷其手機才出
      手打董明季云云，不足採信。另證人蔡正一雖亦稱：「（
      提示第16322號偵查卷第74至76頁，在董明季出事前，彭
      年昇跟你聯絡的內容為何？）彭年昇打電話給我，問我有
      沒有辦法找到董明季，說手機不見，無法找到，我說我找
      看看，我找到再跟彭年昇講，彭年昇大約打了二次電話給
      我」（見第45號原審卷(四)第80頁），顯亦係事後迴護之詞
      。
（六）被告彭年昇、袁志維、甲○○與黃政偉須就死亡之加重結
      果共同負責：
    １「按刑法第277條第2項傷害致人於死之罪，係因犯傷害罪
      致發生一定結果而為加重其刑之規定，按照同法第17條固
      以行為人能預見其結果發生時，始得適用，但上訴人於甲
      乙等叢毆被害人時，既在場喝打，此種傷害行為，足以引
      起死亡之結果，在通念上不得謂無預見之可能，則上訴人
      對於被害人之因傷身死，即不能不負責任」（最高法院29
      年上字第1011號判例參照）、「刑法上之傷害人致死罪為
      結果犯，如多數人下手毆打，本有犯意之聯絡，即屬共同
      正犯，對於共犯間之實施行為，既互相利用，就傷害之結
      果，自應同負責任」（最高法院19年上字第2846號判例參
      照）、「死亡之結果，自係上訴人等合同行為所致，無論
      死於何人所加之傷，在共犯間均應負全部之責，並無分別
      何部分之傷孰為下手人之必要」（最高法院27年上字第
      755號判例參照）、「共同正犯在犯意聯絡範圍內之行為
      ，應同負全部責任，惟加重結果犯，以行為人能預見其結
      果之發生為要件，所謂能預見乃指客觀情形而言，與主觀
      上有無預見之情形不同，若主觀上有預見，而結果之發生
      又不違背其本意時，則屬故意範圍；是以，加重結果犯對
      於加重結果之發生，並無主觀上之犯意可言，從而共同正
      犯中之一人所引起之加重結果，其他之人應否同負加重結
      果之全部刑責，端視其就此加重結果之發生，於客觀情形
      能否預見；而非以各共同正犯之間，主觀上對於加重結果
      之發生，有無犯意之聯絡為斷」（最高法院91年台上字第
      50號判例參照）。
    ２查被告袁志維持客觀上足以對人之生命、身體造成危害之
      鐵製玩具手槍朝被害人董明季之頭部重擊，而被告彭年昇
      與甲○○亦在場親眼目賭，被告甲○○仍以木棍毆打被害
      人董明季後，復與被告袁志維共同徒手毆打被害人董明季
      。又被告黃政偉與另二名不詳姓名成年男子在前開廢棄工
      廠前，已見董明季受有頭部外傷等傷害（依前所述，在後
      車廂之被害人董明季，已全身是血，奄奄一息），被告黃
      政偉仍與另二名不詳姓名之成年男子徒手毆打董明季頭部
      、臉部，並以腳踹董明季之全身，終造成被害人董明季受
      有如事實欄所述傷害，嗣並因頭部遭受外傷導致中樞神經
      系統衰竭及心肺循環衰竭而不治死亡。而上開傷害之過程
      中，於客觀上可以預見可能造成被害人董明季死亡之結果
      ，被告彭年昇、袁志維、甲○○與黃政偉主觀上雖未預期
      ，但仍由被告袁志維、甲○○、黃政偉及該名不詳姓名成
      年男子出手為上開行為，是被告袁志維、甲○○、黃政偉
      與該二名不詳姓名之成年男子共同傷害被害人董明季之合
      同意思範圍內，就客觀上可預見之共同傷害人死亡之加重
      結果，即應負共同傷害致人於死之刑責。而被告彭年昇雖
      未下手傷害被害人董明季，然其既與被告黃政偉、林添進
      、袁志維、甲○○等人間有共同傷害之犯意聯絡，且於被
      告袁志維、甲○○、黃政偉等人行兇過程始終在場，最後
      復將傷重之被害人董明季棄置於路旁，自仍應就全部犯罪
      事實負共犯責任。
    ３在崑崙道場毆打被害人董明季之被告袁志維、甲○○，雖
      將致命傷害推係被告黃政偉等在壟鉤路廢棄工廠前毆打造
      成，並指被告黃政偉前去崑崙道場時，有攜帶木棒，當時
      在道場之林添福有看到。黃政偉在廢棄工廠前，非僅徒手
      毆打董明季而已，而係持所攜木棒毆打；被告黃政偉則將
      致命傷害推係先前被告袁志維、甲○○造成，表示與己無
      關，且當時只有其一人毆打，沒有其他不詳姓名二人云云
      。惟以事發情形以觀，被告袁志維、甲○○在崑崙道場及
      被告黃政偉在壟鉤路廢棄工廠前之毆打行為，雖分由不同
      之人下手，惟實係接續為之，應合為一體觀察。且依前揭
      所述，被告黃政偉等人當時未持工具毆打，詢之證人林添
      福則稱：沒有看清楚黃政偉是否有帶工具等語（見第1021
      號本院卷第181頁），自難認被告黃政偉當時攜帶工具前
      往，而將致死罪責全推在後之被告黃政偉。又在壟鉤路廢
      棄工廠前時，除被告黃政偉以外，另有其他不詳姓名成年
      男子二名對被害人董明季毆打踢踹，被告黃政偉亦不得據
      此邀免致死罪責。另被告甲○○稱：黃政偉在廢棄工廠前
      將董明季打得很慘，血水從嘴巴冒出來，還從嘴巴灌水（
      見第1021號本院卷第84頁），進而主張董明季死因是肺臟
      積水，與毆打頭部無關云云；而被告黃政偉則稱：沒有灌
      水，只是以水將董明季臉部沖乾淨等情（見第1021號本院
      卷第84頁）。由於被害人董明季死因係遭受頭部外傷後，
      合併中樞神經系統衰竭及心肺循環衰竭，已如前述，上開
      所辯顯無足採。
    ４至被告林添進雖有共同傷害被害人董明季之犯意聯絡，然
      於上開時地，被告彭年昇、袁志維、甲○○及被告黃政偉
      等人傷害被害人董明季時，並未在場參與或目賭實際行兇
      過程，對於被害人董明季因傷害而發生死亡之結果，尚難
      認客觀上有預見之可能。且衡情為解決被告黃政偉購買安
      非他命3萬元被騙之事，雖有教訓被害人董明季之意，但
      充其量只是普通傷害故意，對於事發動手時竟造成被害人
      死亡之結果，實難認為客觀上有何預見，故僅應就其有共
      同犯意聯絡之普通傷害部分，與被告黃政偉、彭年昇、袁
      志維、甲○○負共犯責任。
（七）綜上所述，本案事證明確，被告等所辯均無足採，其等犯
      行堪以認定。
三、論罪部分：
（一）被告等行為後，刑法業經修正而於95年7月1日生效施行，
      刑法第277條第1項普通傷害罪法定刑中關於罰金之規定，
      依刑法施行法第1條之1：「中華民國94年1月7日刑法修正
      施行後，刑法分則編所定罰金之貨幣單位為新臺幣」「94
      年1月7日刑法修正時，刑法分則編未修正之條文定有罰金
      者，自94年1月7日刑法修正施行後，就其所定數額提高為
      30倍。但72年6月26日至94年1月7日新增或修正之條文，
      就其所定數額提高為3倍」，由原先以銀元計算，並依罰
      金罰鍰提高標準條例第1條前段提高10倍之規定，修正為
      依新臺幣計算並提高為30倍，是依行為時之規定對於被告
      並無不利。再已著手實行犯罪，而依刑法第28條成立共同
      正犯之情形，於該條修正後，適用行為時之規定亦對被告
      並無不利。又受有期徒刑之執行完畢，5年以內故意再犯
      有期徒刑以上之罪者，無論依修正前刑法第47條，或修正
      後刑法第47條第1項之規定，均構成累犯，適用舊法對被
      告並無不利，是以上均應依適用行為時之規定。
（二）核被告黃政偉、彭年昇、袁志維、甲○○所為，均係犯刑
      法第277條第2項前段傷害致人於死罪；被告林添進則係犯
      行為時刑法第277條第1項前段之傷害罪。
（三）被告黃政偉、彭年昇、袁志維、甲○○及另二名姓名不詳
      成年男子間，就傷害致人於死罪，互有犯意聯絡，並由被
      告黃政偉、袁志維、甲○○及另二名姓名不詳下手實行毆
      打行為，均為共同正犯。而被告林添進就所犯傷害罪，與
      被告黃政偉、彭年昇、袁志維、甲○○及另二名姓名不詳
      名成年男子間，亦均有犯意聯絡，亦由被告黃政偉、袁志
      維、甲○○及另二名姓名不詳下手實行傷害行為，亦為共
      同正犯（共同正犯之犯意聯絡，即使當場發生亦可；且共
      犯之間不以直接聯絡為必要，間接聯絡亦屬之）。
（四）公訴人雖認被告黃政偉、林添進、彭年昇、袁志維、甲○
      ○係共犯刑法第271條之殺人罪嫌。惟按殺人與傷害致死
      之區別，即在下手加害之時，有無致被害人死亡之犯意為
      斷，即被告在主觀上有無奪取被害人性命之預見與欲望。
      至被害人受傷之部位、傷痕之多寡，被告所持之凶器、犯
      案之動機等，均為法院參考之重要資料，但並非唯一絕對
      之標準（最高法院44年台上字第373號、51年台上字第129
      1號判例參照）。被告等均堅決否認有殺人犯意，而依前
      開被告等人之供述以觀，可認本案係肇因於董明季訛詐被
      告黃政偉向其購買安非他命之3萬元，而欲找董明季教訓
      之，但被告黃政偉、林添進、彭年昇、袁志維、甲○○均
      未提及欲致董明季於死等語，而被告袁志維與甲○○在上
      開道場毆打董明季後，並未持續行凶，反係由被告彭年昇
      駕車載董明季離開道場；另被告黃政偉與另二名不詳成年
      男子雖有毆打被害人董明季頭部、臉部及以腳踹被害人董
      明季之身體等犯行，惟案發時被害人董明季並未當場死亡
      （董明季係於93年10月1日12時37分許被人發現倒臥於臺
      北縣五股鄉○○路○段花園仙境產業道路旁，經送淡水馬
      偕醫院急救，轉臺北馬偕醫院手術，但仍延至翌日即10月
      2 日18時9分不治死亡之事實，已如前述），尚有氣息，
      而被告黃政偉等人又係在無外力阻止之情形下，自行罷手
      離開現場，並未繼續戕害被害人當場死亡，或確定被害人
      死亡後才離開，是被告等意在教訓即傷害被害人甚明。故
      尚難認被告等有欲置被害人於死之決意，公訴意旨認被告
      等均係犯殺人罪嫌部部分，尚有未洽，惟起訴之基本社會
      事實相同，應予變更起訴法條（嗣經原審認並無殺人犯意
      ，檢察官亦未就此提起上訴）。
（五）被告甲○○曾於89年間因贓物案件，經臺灣板橋地方法院
      以89年度易字第3391號判處有期徒刑3月，於90年8月8日
      執行完畢，有本院被告前案紀錄表在卷可稽。其受有期徒
      刑之執行完畢後，5年以內再故意犯本件有期徒刑以上之
      罪，為累犯，應依行為時刑法第47條之規定，除法定刑為
      無期徒刑部分，依法不得加重外，並加重其刑。
四、原審認被告黃政偉、彭年昇、甲○○、袁志維、林添進所犯
    罪證明確，予以論罪科刑，固非無見。惟查：（一）按加重
    結果犯，以行為人能預見其結果之發生為要件，所謂能預見
    乃指客觀情形而言，與主觀上有無預見之情形不同，若主觀
    上有預見，而結果之發生又不違背其本意時，則屬故意範圍
    。原判決雖認定死亡之結果為客觀上可得預見，惟就被告黃
    政偉、彭年昇、甲○○、袁志維於主觀上有無死亡之預見，
    則未論及，自有未洽。（二）刑法第65條第1項規定，無期
    徒刑不得加重。原判決認被告甲○○犯刑法第277條第2項前
    段之罪，並論以累犯，而刑法第277條第2項前段之法定刑為
    「無期徒刑或7年以上有期徒刑」，其中法定刑為無期徒刑
    部分依法不得加重，原判決卻予加重，亦有未合。（三）被
    告林添進係論行為時刑法第277條第1項前段之罪，而此罪法
    定為「3年以下有期徒刑、拘役或1千元以下罰金」，但原判
    決於據上論斷欄漏未引用罰金罰鍰提高標準條例第1條前段
    ，顯有疏漏。
五、檢察官提起上訴，認被告林添進亦有傷害致人於死犯意，應
    就加重結果負共同正犯罪責云云，並無足採。又就被告黃政
    偉認係本案首謀，且犯後堅拒認錯，並不肯供出其他不詳姓
    名二人，原審僅量處有期徒刑9年尚嫌不足云云，然原判決
    已就被告黃政偉犯罪之動機、目的、手段、所生危害、犯後
    態度及未與被害人家屬達成和解等情妥為斟酌，所處刑度尚
    稱允適（惟上訴後，已賠償被害人家屬之情，為原審量刑時
    所未及審酌）。而其因購買安非他命所生糾紛，雖為本案犯
    罪之緣由，但在先前動手之人為被告袁志維、甲○○，而致
    死之結果為其等主觀上未預見之事實，亦難謂對於死亡結果
    有何首謀可言。檢察官上訴又指：被告袁志維、彭年昇、甲
    ○○犯後逐步供出犯案過程，且被告袁志維主動與被害人家
    屬洽談和解，態度尚可，似可酌減刑度等云云，惟其等犯罪
    之動機、目的、手段、所生危害、犯後態度及是否與被害人
    家屬達成和解等情亦經原審予以詳酌，而其等雖逐步供出犯
    案過程，但仍有互相推諉卸責之情形，原判決以最低刑度量
    起，就被告彭年昇量處有期徒刑7年4月，被告甲○○、袁志
    維均量處有期徒刑7年6月，顯無過重情形，是檢察官執此上
    訴，亦無足採。被告黃政偉、袁志維、甲○○提起上訴，均
    否認造成致死結果；被告彭年昇提起上訴，指本身並未動手
    ，不應負責；被告林添進提起上訴，指案發時既不在場亦未
    動手，此事與其無關云云，雖亦俱無理由。惟原判決關於被
    告黃政偉、彭年昇、甲○○、袁志維、林添進部分既均有可
    議，自應由本院就此部分予以撤銷改判。
六、爰審酌被告黃政偉、林添進、彭年昇、袁志維、甲○○之素
    行、犯罪之動機、目的、手段、參與程度、所生損害重大，
    被告黃政偉矢口否認與上開二名不詳姓名之成年男子共同傷
    害被害人致死，犯後態度不佳，並無悔意，惟於上訴後，已
    賠償被害人家屬15萬元；被告袁志維、彭年昇、甲○○雖於
    犯後逐步供出犯案過程，惟仍相互推諉，且除被告袁志維於
    原審與被害人家屬和解（見第45號原審卷(四)第170頁）外，
    被告彭年昇、甲○○均未與被害人家屬和解；被告林添進雖
    否認知情，然以其找尋被害人並予聯繫之角色，僅知悉被告
    黃政偉等有意教訓被害人而有共同傷害之故意，至於實際下
    手情形非其所得預期，原判決就其傷害之犯意聯絡即予量處
    有期徒刑2年，自嫌過苛等一切情狀，分別量處如主文所示
    之刑。至被告袁志維用以重擊被害人之未具殺傷力之玩具手
    槍1支，業據其供述已丟棄；被告甲○○用以毆打被害人之
    木棍1支，既未經扣案，且據其所供亦不知該木棍所在何處
    ，另用以捆綁被害人之繩索及皮帶，亦非必須沒收之物，故
    均不為沒收之諭知。
據上論斷，應依刑事訴訟法第369條第1項前段、第364條、第299
條第1項前段、第300條、刑法第2條第1項前段、第277條第2項前
段、（行為時）刑法第28條、第277條第1項、第47條、罰金罰鍰
提高標準條例第1條前段，判決如主文。
本案經檢察官郭弘佑到庭執行職務。
中    華    民    國    95    年    7     月    20    日
                  刑事第二庭審判長法  官  蔡國在
                                  法  官  江振義
                                  法  官  王詠寰
以上正本證明與原本無異。
被告林添進不得上訴。
檢察官及其他被告如不服本判決，應於收受送達後十日內向本院
提出上訴書狀，其未敘述上訴之理由者並得於提起上訴後十日內
向本院補提理由書（均須按他造當事人之人數附繕本）。
                                  書記官  駱麗君
中    華    民    國    95    年    7     月    20    日
附錄：本案論罪科刑法條全文
刑法第277條
傷害人之身體或健康者，處3年以下有期徒刑、拘役或1千元以下
罰金。
犯前項之罪因而致人於死者，處無期徒刑或7年以上有期徒刑；
致重傷者，處3年以上10年以下有期徒刑。


司法院資訊處製作；財團法人民間司法改革基金會備份。
